【裁判字號】    98,上訴,1458
【裁判日期】    980901
【裁判案由】    違反槍砲彈藥刀械管制條例
【裁判全文】
臺灣高等法院刑事判決                98年度上訴字第1458號
上  訴  人
即  被  告  乙○○
                    （另案臺灣臺北監獄臺北分監執行）
選任辯護人  鄭成東律師
上列上訴人因違反槍砲彈藥刀械管制條例案件，不服臺灣桃園地
方法院98年度訴字第21號，中華民國98年 2月27日第一審判決（
起訴案號：臺灣桃園地方法院檢察署97年度偵字第 10633號），
提起上訴，本院判決如下：
    主  文
上訴駁回。
    事  實
一、乙○○前於民國八十八年間因賭博案件，經臺灣桃園地方法
    院以八十九年度易字第六九七號判決判處有期徒刑三月，緩
    刑五年確定；又因違反槍砲彈藥刀械管制條例等，經同法院
    以九十三年度訴更字第三號判決判處應執行有期徒刑一年十
    月確定，再因施用第二級毒品，經同法院以九十四年度桃簡
    字第四四八號判決判處有期徒刑三月確定，違反槍砲彈藥刀
    械管制條例及施用毒品等案件，經同法院以九十四年度聲字
    第三四九○號裁定應執行有期徒刑二年，賭博罪經同法院以
    九十五年度撤緩字第五號裁定撤銷緩刑確定，入監接續執行
    ，於九十六年二月十五日縮短刑期假釋付保護管束出監，於
    九十六年九月三日保護管束期滿，未經撤銷假釋而執行完畢
    。猶不知警惕，明知可發射子彈具有殺傷力之空氣槍、制式
    子彈及土造子彈均屬違禁物，未經許可，不得非法持有、寄
    藏，仍於九十七年三月間某日，在臺北縣新莊市○○路旁某
    處，受姓名年籍不詳之友人王紀偉（綽號為「阿偉」）所託
    ，代為保管其所交付具有殺傷力之空氣槍ㄧ支（獲案後槍枝
    管制編號：0000000000號，下稱系爭空氣槍）、
    具有殺傷力之制式子彈六顆（均係口徑九mm制式子彈）及具
    有殺傷力之土造子彈五顆（均係由金屬彈殼組合直徑九點一
    ㎜±○點五mm金屬彈頭而成），藏置於其所使用之車牌號碼
    CU－八七六○號自用小客車，嗣於九十七年四月二十二日下
    午三時許，乙○○因駕駛前開汽車未懸掛車牌，在桃園市○
    ○路三一○號前為警攔停，經乙○○同意，警方搜索自用小
    客車，於自用小客車後座處扣得系爭空氣槍、具殺傷力之制
    式子彈六顆及具殺傷力直徑約九點一㎜之土造子彈五顆，始
    知上情。
二、案經桃園縣政府警察局移送臺灣桃園地方法院檢察署檢察官
    偵查起訴。
    理  由
一、程序方面：
  (一)關於桃園縣政府警察局九十七年六月三十日桃警鑑字第○九
    七○○○三八八二號槍彈鑑定書（下稱系爭鑑定書），被告
    爭執其證據能力，主張系爭鑑定書非法院或檢察官所囑託為
    鑑定之機關或團體所製作之鑑定報告，為被告以外之人於審
    判外所為之書面陳述，且系爭鑑定由桃園縣政府鑑識課為之
    ，乃桃園縣政府警察局之內部機關，有球員兼裁判、為該警
    察局辦案背書之嫌，不得作為證據。惟查：現行刑事訴訟法
    關於「鑑定」之規定，除選任自然人充當鑑定人外，另設有
    囑託機關鑑定制度。依同法第一百九十八條、第二百零八條
    之規定，不論鑑定人或鑑定機關、團體，固均應由法院、審
    判長、受命法官或檢察官視具體個案之需要而為選任、囑託
    ，並依第二百零六條之規定，提出言詞或書面報告，始符合
    同法第一百五十九條第一項所定得作為證據之「法律有規定
    」之情形。否則所為之鑑定，仍屬傳聞證據。然於司法警察
    機關調查中之案件，為因應實務上，或因量大、或有急迫之
    現實需求，併例行性當然有鑑定之必要者，例如毒品之種類
    與成分、尿液之毒品反應，或者槍彈有無殺傷力等鑑定，基
    於檢察一體原則，得由該管檢察長對於轄區內之案件，以事
    前概括選任鑑定人或囑託鑑定機關、團體之方式，俾便轄區
    內之司法警察官、司法警察對於調查中之此類案件，得即時
    送請先前已選任之鑑定人或囑託之鑑定機關、團體實施鑑定
    ，以求時效（法務部九十二年九月一日法檢字第○九二○○
    三五○八三號函參照，刊載於法務部公報第三一二期）。此
    種由檢察機關概括選任鑑定人或概括囑託鑑定機關、團體，
    再轉知司法警察官、司法警察於調查犯罪時參考辦理之作為
    ，法無明文禁止，係為因應現行刑事訴訟法增訂傳聞法則及
    其例外規定之實務運作而為。凡此，為本院辦案職務上所已
    知之事實。此種由司法警察官、司法警察依檢察官所概括選
    任之鑑定人或囑託鑑定機關、團體所為之鑑定結果，與檢察
    官選任或囑託為鑑定者，性質上並無差異，同具有證據能力
    （最高法院九十六年度台上字第二八六○號判決參照）。系
    爭槍彈扣案，經查獲之司法警察先行拍照存證（見偵卷第二
    十一頁至第二十四頁），再依上開規定送由桃園縣警察局為
    鑑定，所為之書面鑑定報告自屬前揭「法律規定」得為證據
    者，而有證據能力。又桃園縣政府警察局所設立之槍、彈測
    速室及所訂鑑驗計畫，均經刑事警察局審核通過，相關鑑驗
    程序並無不符者，故該局已具備鑑定條件，其所為鑑定結果
    亦足供偵審機關參考，有刑事警察局於九十八年七月二十八
    日刑鑑字第○九八○○九九二三七號函可參，系爭鑑定經鑑
    識人員實際試射三次，分別作出試射結果之記載，而實際從
    事鑑驗之人員復於原審到庭具結作證，其客觀、公平性不容
    輕易質疑，上訴人即被告乙○○以「球員兼裁判」之說，否
    定其鑑定之公正性，純屬揣測，尚不可採。
  (二)被告以外之人於審判外之陳述，經當事人於審判程序同意作
    為證據，法院審酌該言詞陳述或書面陳述作成時之情況，認
    為適當者，亦得為證據。當事人或辯護人於法院調查證據時
    ，知有第159條第1項不得為證據之情形，而未於言詞辯論終
    結前聲明異議者，視為有前項之同意。刑事訴訟法第159條
    之5定有明文。其餘以下所引被告以外之人於審判外之言詞
    及書面陳述等證據，經本院詢問關於證據能力，檢察官、被
    告、辯護人均表示無意見，該等證據復均經提示，當事人等
    均未於言詞辯論終結前聲明異議，本院審酌該等證據作成之
    情況，無違法取得情事，認為適於為本件認定事實之依據，
    依刑事訴訟法第159條之5第2項規定，應認具有證據能力。
二、訊據被告對於受王紀偉所託，保管系爭空氣槍、具殺傷力之
    制式子彈及土造子彈部分均坦承不諱（見本院卷第一○三頁
    ），惟否認有寄藏空氣槍之犯行，辯稱：扣案具殺傷力之空
    氣槍，是其陪同王紀偉，前往新莊市○○路槍酷玩具店，由
    王紀偉所購買，王紀偉入監服刑前，將槍與扣案子彈託被告
    保管，當時不知該槍具殺傷力，槍枝鑑定結果只取瓦斯鋼瓶
    氣體最飽和的前三發認定有殺傷力，此不利之鑑定結果對其
    不公平云云；辯護人則以：系爭空氣槍係在玩具槍店所買得
    ，此種槍枝乃以氣體擊發，被告對槍械無專門常識，又在市
    面上買到，難認被告認識其具殺傷力，又被告在警察攔查時
    ，主動交出槍枝，應符合自首之規定云云置辯。
三、經查：
  (一)被告於九十七年三月某日，在臺北縣新莊市○○路旁某處，
    受王紀偉所託保管系爭空氣槍、具殺傷力之制式子彈六顆、
    改造子彈五顆，被告將槍彈置放於平日所駕駛之自用小客車
    ，於同年四月二十二日駕駛該小客車為警查獲，當場於自用
    小客車後座查獲槍彈等情，業據被告迭於警詢、偵查時坦承
    不諱（見臺灣桃園地方法院檢察署九十七年度偵字第一○六
    三三號卷第七頁至第十頁、第三十四頁至第三十五頁），並
    有扣押筆錄、扣押物品目錄表、現場照片十二張等件在卷可
    按（見偵卷第十四頁至第二十五頁、第二十八頁至第三十五
    頁），且有系爭空氣槍及具殺傷力之制式子彈六顆、改造子
    彈五顆扣案可佐，而系爭空氣槍，經桃園縣政府警察局鑑定
    ，鑑定人員以性能檢視法、動能測試法鑑驗，鑑驗結果為：
    該槍係氣動型槍枝，以握把內置入小型二氧化碳鋼瓶，以其
    內氣體作為發射動力，可發射直徑約四點五mm之金屬彈丸，
    槍長約十八cm、高約十四cm，使用直徑約四點五mm、重量約
    零點三七金屬彈丸試射，測速結果第一顆、第二顆、第三顆
    單位面積動能（焦耳/平方公分）分別為二十六點六五、二
    十五點九五、二十五點六一。
  (二)證人即系爭鑑定之鑑識人員丙○○於原審證稱：扣案兩支空
    氣槍（僅系爭空氣槍具殺傷力）試射，是以鑑定報告書所載
    之測速儀器作測速，並做動能公式的試算，兩支空氣槍都是
    裝入送鑑扣案之小型CO2鋼瓶，如鑑定報告書第六頁照片編
    號九所示的鋼瓶，並以此種鋼瓶作試射，上開試射法就是鑑
    定報告書載明之動能測試法。槍枝測速的結果，測速儀器所
    測出的結果是有發生誤差之可能，於鑑定報告書上亦有記載
    儀器誤差為每秒正負一公尺，以系爭槍枝計算負一公尺的誤
    差，其實際以電子計算機試算結果，於鑑定報告上所試射的
    第三顆彈丸的速度為每秒一百四十八公尺，負一公尺為每秒
    一百四十七公尺，則單位面積動能約為二十四點九八焦耳/
    平方公分。因此，該支槍枝所試射的第一顆、第二顆彈丸，
    若以上開計算方式，單位面積動能應該大於二十四點九八焦
    耳/平方公分等語明確（見原審卷第三十九頁至第四十二頁
    ），佐以卷附之桃園縣政府警察局九十七年六月三十日桃警
    鑑字第○九七○○○三八八二號槍彈鑑定書內容，足認本件
    鑑識人員已依性能檢視法檢測扣案槍枝之機械結構與機械性
    能是否正常，並依動能測試法即實際試射法鑑定扣案槍枝及
    以試射結果換算之單位面積動能，判斷是否具有殺傷力，而
    實際試射時係以測速儀器作測速，並以扣案之二氧化碳鋼瓶
    為試射時使用之氣體，再取扣案之金屬彈丸為試射用之彈丸
    ，核其鑑定之經過及認定之依據，已符合專業鑑定之要求，
    應認具有殺傷力，殆無疑義。再者，鑑定報告中對於測速儀
    器產生之誤差（負一公尺）而造成空氣槍換算單位面積動能
    之結果，亦經鑑定人丙○○當庭說明，是依鑑定報告上所載
    認定殺傷力之定義，該槍枝於測速儀器誤差產生情形下仍具
    殺傷力無訛。另稽之系爭空氣槍試射結果，測得鋼珠發射速
    度分別為一百五十一、一百四十九、一百四十八公尺／秒，
    計算其動能分別為四點二二、四點一一、四點○五焦耳，單
    位面積動能分別為二十六點六五、二十五點九五、二十五點
    六一焦耳／平方公分，顯示扣案之槍枝動力本身及試射鑑定
    均有相當之穩定性，衡情三次試射結果雖各超過二十焦耳/
    平方公分動能不大，惟三次試射結果，均超出該值五焦耳/
    平方公分以上，未有低於二十焦耳/平方公分者。本院另囑
    託內政部警政署刑事警察局就上開槍枝槍枝鑑定，其鑑定結
    果亦同認系爭空氣槍係氣動型槍枝，刑事警察局以小型高壓
    氣體鋼瓶內氣體為發射動力，以金屬彈丸測試三次，其中彈
    丸（直徑四點五mm、重量零點三八公克）最大發射速度為一
    百四十六公尺／秒，計算其動能為四焦耳，換算其單位面積
    動能為二十五焦耳／平方公分，與桃園縣政府警察局並無明
    顯差異等情，有刑事警察局於九十八年七月二十八日刑鑑字
    第○九八○○九九二三七號函可憑（見本院卷第九十三頁）
    。又證人丙○○復證稱：此次鑑定所使用的鋼瓶，就是送鑑
    的鋼瓶等語綦詳（見原審卷第四十頁），上揭槍彈鑑定書亦
    為如是記載，堪認鑑定人員在進行系爭空氣槍有無殺傷力時
    ，並非使用特殊之二氧化碳鋼瓶，又瓦斯鋼瓶之高壓氣體動
    力確實係決定空氣槍動能之因素之一，鑑定單位既非使用氣
    壓特強之瓦斯鋼瓶，自亦無由排除鑑定結果之可信性。
  (三)關於殺傷力之相關數據：內政部警政署刑事警察局對活豬作
    射擊測試結果，彈丸單位面積動能達二十四焦耳／平方公分
    ，即足以穿入豬隻皮肉層。日本科學警察研究所之研究結果
    ，彈丸單位面積動能達二十焦耳/平方公分則足以穿入人體
    皮肉層等語。有系爭鑑定書在卷可按（見偵卷第五十一頁至
    第五十六頁）。另扣案送鑑子彈十六顆、彈殼二顆、底火十
    七顆及底火火藥十四個，經送內政部警政署刑事警察局鑑定
    ，經鑑定人員以檢視法、試射法鑑定後，鑑定結果：送鑑子
    彈十六顆，其中六顆，認均係口徑約九mm制式子彈，經試射
    ，可擊發，認均具殺傷力，其中五顆認均係非制式子彈，由
    金屬彈殼組合直徑九點一±○點五mm金屬彈頭而成，經試射
    後可擊發，認均具殺傷力，其餘無法擊發，認不具殺傷力等
    情，亦有系爭鑑定書、內政部刑事警察局九十七年九月四日
    刑鑑字第○九七○一三○六○一號函附卷可稽（見偵卷第五
    十七頁至第六十二頁、第六十七頁）。系爭空氣槍、制式子
    彈六顆及土造子彈五顆，均具有殺傷力等情，堪以認定。
  (四)被告於警詢及偵查中均供稱：扣案之槍彈均係友人王紀偉於
    查獲前一個月，在臺北縣新莊市○○路旁交託保管，因王紀
    偉要入監執行等語明確（見偵卷第八頁、第三十四頁）。被
    告雖於原審、本院準備程序及第一次審判庭改稱：系爭空氣
    槍，係其於新莊市槍酷玩具槍店所買云云，惟於本院最後審
    判期日，經告知槍彈不同來源，可能涉嫌數罪時，再改稱：
    扣案槍彈均係其陪同王紀偉前往玩具店購買，王紀偉入監前
    ，委託被告保管等語，倘系爭空氣槍確係被告另行於玩具槍
    店購得，被告何以未在警詢及偵查中明說，反而於遭檢察官
    起訴後始改異其詞，顯見被告一度就系爭空氣槍改稱係在玩
    具槍店所購買云云，恐係因該槍枝經鑑定具殺傷力後，為合
    理化其辯詞所編造。本件既無積極之證據以證明被告取得系
    爭槍彈，係出於不同之時間、來源，爰以最有利於被告之原
    則，認定系爭槍彈是由王紀偉同時交付被告寄藏。
  (五)被告於九十三年即有違反槍砲彈藥刀械管制條例，經判刑及
    執行，有本院被告全國前案紀錄表在卷可按，衡情被告對於
    不能非法持有槍枝、槍枝是否具有殺傷力等事，其警覺、審
    慎之心態，自不輸於常人。系爭空氣槍以瓦斯鋼瓶為動力，
    具足以傷人的動能，已如前述，與一般塑膠槍管之玩具槍以
    撞針推動，以BB彈作為彈丸，不致造成人身傷害者，截然有
    別。況且，倘系爭槍彈不具殺傷力，王紀偉何需寄託被告？
    被告辯稱不知有殺傷力云云，顯係卸責之詞，並不足採。
  (六)綜上，本件被告寄藏槍彈，事證明確，應依法論科。
四、論罪科刑部分：
  (一)按寄藏與持有，均係將物置於自己實力支配之下，但「寄藏
    」之受人委託代為保管，其保管之本身所為之「持有」，既
    係「寄藏」之當然結果，法律上自宜僅就「寄藏」行為，為
    包括之評價，不應另就「持有」予以論罪，最高法院七十四
    年度台上字第三四○○號判例意旨可資參照。原審以被告所
    為，係犯槍砲彈藥刀械管制條例第八條第四項之未經許可寄
    藏可發射子彈具有殺傷力之空氣槍罪，及同條例第十二條第
    四項之未經許可寄藏子彈罪，並說明檢察官起訴時認被告涉
    犯同條例第八條第四項之未經許可持有改造手槍及第十二條
    第四項未經許可持有子彈等罪嫌，尚有未合，惟經第一審檢
    察官論告時認被告係寄藏扣案槍彈，揆諸前揭判例，僅就寄
    藏行為為包括之評價，不另就持有予以論罪；又以被告一行
    為寄藏前開空氣槍、制式子彈及土造子彈，係一行為同時觸
    犯二罪名，為想像競合犯，依刑法第五十五條之規定，從一
    重之未經許可寄藏可發射子彈具有殺傷力之空氣槍罪處斷，
    並以被告有前開事實欄所載犯罪科刑及執行完畢之紀錄，有
    本院被告前案紀錄表在卷可稽，其受有期徒刑執行完畢後五
    年內，故意再犯本件有期徒刑之罪，為累犯，依刑法第四十
    七條第一項之規定，加重其刑。
  (二)原審復審酌被告之行為對於社會治安潛藏高度危險，惡性非
    輕，兼衡其寄藏槍彈數量、及其犯罪動機、手段、曾違反槍
    砲彈藥刀械管制條例之素行、暨犯後坦承部分犯行之態度等
    一切情狀，判處被告有期徒刑三年十月，併科罰金新台幣六
    萬元，並就併科罰金之部分，諭知易服勞役之折算標準，另
    就系爭空氣槍、彈諭知沒收，復說明其餘扣案物品，不併予
    宣告沒收，其認事用法及量刑均無不當。
五、被告上訴仍否認知悉系爭槍枝具殺傷力，並以被告寄藏槍彈
    無供犯罪所用之意圖，主張判刑過重及被告係主動拿出系爭
    槍枝予盤查警員檢視報繳，於偵審中坦承犯行、自白犯罪，
    符合槍砲彈藥刀械管制條例第18條自首及減輕或免除其刑之
    要件云云。經查：槍砲彈藥刀械管制條例第18條第1項所稱
    之自首，係指對於未被發覺之犯罪，主動告知係其自己所犯
    ，願接受裁判而言。本件盤查被告之桃園縣政府警察局員警
    甲○○證稱：被告駕駛汽車未懸掛車牌，警察於是加以盤查
    ，被告提供其身分證號碼，經查發現是槍砲管制人口，並見
    其車內有黑色背包，警察加以詢問，被告只說是朋友寄放，
    剛開始不願意將裝槍的黑色背包拿出來，警方告以若沒有做
    什麼違法的行為，為什麼不讓警察看，被告始將背包打開，
    一打開，即看見裡面有扣案槍彈，打開背包之前，被告並沒
    有告知持有槍彈等語（見本院卷第五十六頁、第五十七頁）
    ，足認被告在同意搜索，打開所持背包前，並未向警察告知
    其持有槍彈，而被告在打開背包時，警察即發現背包內之槍
    彈，可見被告並非在警察發現其持有槍彈前，主動告知其犯
    行，核與自首要件不相符合，故被告主張本件符合槍砲彈藥
    刀械管制條例第18條自首報繳槍彈之要件，而有減刑或免除
    其刑之適用云云，尚無足取。本件經原審量刑情形，並未以
    被告寄藏槍彈有供犯罪之意圖，已如前述，並無量刑過重之
    情。綜上，被告上訴，指摘原判決不當，核無理由，其上訴
    應予駁回。
據上論斷，應依刑事訴訟法第368條，判決如主文。
本案經檢察官劉異海到庭執行職務。
中    華    民    國    98    年     9    月     1    日
                  刑事第十三庭  審判長法  官  曾德水
                                      法  官  陳恆寬
                                      法  官  趙文卿
以上正本證明與原本無異。
如不服本判決，應於收受送達後10日內向本院提出上訴書狀，其
未敘述上訴之理由者並得於提起上訴後10日內向本院補提理由書
（均須按他造當事人之人數附繕本）「切勿逕送上級法院」。
                                      書記官  葉金發
中    華    民    國    98    年    9     月    7     日
附錄：本案論罪科刑法條全文
槍砲彈藥刀械管制條例第8條
未經許可，製造、販賣或運輸鋼筆槍、瓦斯槍、麻醉槍、獵槍、
空氣槍或第4 條第1 項第1 款所定其他可發射金屬或子彈具有殺
傷力之各式槍砲者，處無期徒刑或5 年以上有期徒刑，併科新臺
幣1 千萬元以下罰金。
未經許可，轉讓、出租或出借前項所列槍枝者，處5 年以上有期
徒刑，併科新臺幣1 千萬元以下罰金。
意圖供自己或他人犯罪之用，而犯前二項之罪者，處無期徒刑或
7年以上有期徒刑，併科新臺幣1 千萬元以下罰金。
未經許可，持有、寄藏或意圖販賣而陳列第1 項所列槍枝者，處
3 年以上10年以下有期徒刑，併科新臺幣700 萬元以下罰金。
第1 項至第3 項之未遂犯罰之。
槍砲彈藥刀械管制條例第12條
未經許可，製造、販賣或運輸子彈者，處1 年以上7 年以下有期
徒刑，併科新臺幣500 萬元以下罰金。
未經許可，轉讓、出租或出借子彈者，處6 月以上5 年以下有期
徒刑，併科新臺幣300 萬元以下罰金。
意圖供自己或他人犯罪之用，而犯前二項之罪者，處3 年以上10
年以下有期徒刑，併科新臺幣700 萬元以下罰金。
未經許可，持有、寄藏或意圖販賣而陳列子彈者，處5 年以下有
期徒刑，併科新臺幣300 萬元以下罰金。
第 1 項至第 3 項之未遂犯罰之。


司法院資訊處製作；財團法人民間司法改革基金會備份。
